臺灣高等法院高雄分院刑事判決　　　　　96年度上訴字第78號
上　訴　人　臺灣高雄地方法院檢察署檢察官
被　　　告　甲○○
　　　　　　　　　　（現於臺灣高雄監獄執行中）
上列上訴人因被告違反毒品危害防制條例案件，不服臺灣高雄地
方法院95年度訴字第3661號中華民國95年11月30日第一審判決（
起訴案號：臺灣高雄地方法院檢察署95年度毒偵字第7245號），
提起上訴，及移送本院併辦（臺灣高雄地方法院檢察署95年度毒
毒偵字第8724、9419號），本院判決如下：
    主  文
原判決撤銷。
甲○○施用第一級毒品，累犯，處有期徒刑柒月，扣案之第一級
毒品海洛因壹小包 (含空包裝袋壹個，驗後淨重為零點零壹公克
)， 沒收銷燬；又施用第一級毒品，累犯，處有期徒刑柒月。應
執行有期徒刑壹年。扣案之第一級毒品海洛因壹小包 (含空包裝
袋壹個，驗後淨重為零點零壹公克)， 沒收銷燬。
    事  實
一、甲○○前於民國90年間因施用第一級毒品案件，由臺灣高雄
    地方法院裁定強制戒治，於91年 3月25日執行完畢。又於93
    年間因施用第一級毒品案件，經同上法院判處有期徒刑8 月
    確定，於94年 7月18日縮短刑期執行完畢。詎其仍未戒除毒
    癮，於上開強制戒治執行完畢後 5年內，復基於施用第一級
    毒品海洛因之犯意，於95年7月15日上午約9至10時許，在鳳
    山市○○○路 290巷57弄14號家中，以將第一級毒品海洛因
    注射入其體內之方式，施用第一級毒品海洛因 1次。嗣於95
    年7月15日下午4點5分許，在鳳山市○○路○段171號前為警
    查獲，並扣得其所有供其施用之海洛因 1小包 (驗後淨重為
     0.01公克)。經移送檢察官訊問後，准予限制住居釋放，又
    於95年 7月18日上午11時許，亦在上開住處，以上開方式，
    施用第一級毒品海洛因1次。嗣於95年7月18日下午4點35 分
    許，在高雄縣鳳山市○○路○段 188號鳳山分局採集其尿液
    送驗查悉上情。
二、案經高雄縣政府警察局鳳山分局報告臺灣高雄地方法院檢察
    署檢察官偵查起訴。
    理  由
一、本件被告甲○○所犯係死刑、無期徒刑、最輕本刑為 3年以
    上有期徒刑以外之罪，已經被告就被訴事實為有罪之陳述，
    經本院聽取當事人之意見後，依刑事訴訟法第 273條之1第1
    項之規定，裁定進行簡式審判程序。本件卷內之物證、書證
    等證據，依同法第273條之2規定，不受第159條第1項關於傳
    聞法則規定之限制，依法均有證據能力，合先明。
二、上開時、地共施用第一級毒品海洛因 2次等事實，業據被告
    於原審及本院均供承不諱，又被告於前揭 2次所採尿液，各
    經送臺灣檢驗科技股份有限公司及長榮大學檢驗結果，均呈
    嗎啡陽性反應，有該公司95年 7月31日檢驗報告、該大學95
    年8 月4 日確認報告在卷可稽。另被告於95年7 月15日為警
    察扣之所有粉末1 小包，送驗檢出海洛因陽性反應，驗前淨
    重0.021 公克，驗後淨重0.01公克等情，亦有高雄市立凱旋
    醫院95年9 月8 日檢驗鑑定書1 紙在卷可稽 (見原審卷第23
    頁)， 是被告自白核與事實相符，應堪採信。此外，被告前
    於90年間因施用毒品案件，由臺灣高雄地方法院裁定強制戒
    治，於91年3 月25日執行完畢，有臺灣高等法院被告前案紀
    錄表1 份在卷足參，其於強制戒治執行完畢後，5 年內再犯
    本件施用毒品罪行，依法應予論科。
三、論罪科刑：
(一)、按海洛因為毒品危害防制條例第 2條第2項第1款規定之第一
    級毒品，除法律另有規定者外，不得持有、施用。核被告所
    為上開2 次施用第一級毒品，均係犯毒品危害防制條例第10
    條第1 項之施用第一級毒品罪。其施用前持有海洛因之低度
    行為，均應為施用之高度行為所吸收，均不另論罪。
(二)、被告先後二次施用海洛因之行為，雖係觸犯構成要件相同之
    罪，但被告前開犯行行為時之刑法，業已刪除修正前刑法第
    56條關於連續犯之規定，自應依行為數分別論罪（最高法院
    95年第 8次刑事庭會議決議參照）。公訴人起訴認應論以集
    合犯一罪等語，尚有未洽，本件應予數罪併罰。
(三)、被告前於93年間因違反毒品危害防制條例案件，經原審法院
    判處有期徒刑8月確定，於94年7月18日縮短刑期執行完畢，
    有臺灣高等法院被告前案紀錄表 1份在卷可參，被告於執行
    完畢後 5年內，故意再犯本件有期徒刑以上之上開二罪，均
    應依修正後刑法第47條第1項規定論以累犯，並加重其刑。
四、原審據以論處被告罪刑，固非無見；惟查原判決認被告所犯
    上開二罪之施用第一級犯行，係屬集合犯一罪關係而僅論以
    一罪，自有未洽。公訴人上訴意旨所指後述退回併辦部分與
    上開起訴論罪部分，係屬集合犯一罪關係，指摘原判決未及
    併辦有所不當等語，雖無理由（如後所述），惟原判決既有
    上開可議，自應由本院將原判決撤銷改判。審酌被告前有施
    用毒品案件之前案紀錄（如前所述），竟仍未戒除惡習，顯
    見意志力不足，但念其犯後坦承犯行及施用毒品本質上係屬
    戕害自身健康之行為，尚未直接危害他人，反社會性之程度
    顯然較低及施用次數等一切情狀，量處如主文所示之刑，並
    依法定其應執行之刑。末查扣案之上開海洛因粉末1 小包，
    係第一級毒品，又盛裝上開海洛因之空包裝袋1 個，雖經法
    務部調查局就之與其所盛裝之第一級毒品海洛因分別鑑析其
    重量，惟因法務部調查局一般係以傾倒之方式，將包裝袋內
    之第一級毒品海洛因倒出與包裝袋分離而稱重，必要時，輔
    以刮杓刮取袋內粉末，然無論依何種方式分離，包裝袋內均
    有極微量之第一級毒品海洛因殘留，業經法務部調查局93年
    3 月19日調科壹字第09300113060 號函釋在案，足認上開空
    包裝袋1 只內含極微量第一級毒品海洛因殘留而無法析離，
    上開扣案海洛因與包裝袋應整體視為毒品，均依毒品危害防
    制條例第18條第1 項前段規定，沒收銷燬，至於鑑驗耗損之
    毒品因已滅失，自無庸宣告沒收銷燬，併予敘明。
五、退回檢察官移送本院併案部分（同上署95年度毒偵字第8724
    、9419號）：
(一)、併辦意旨略以：被告基於施用第一級毒品海洛因之犯意，於
    前開強制戒治執行完畢釋放後 5年內之95年10月23日16時許
    ，及於同年10月25日19時30分許許，在上開住處，以上開方
    式施用第一級毒品海洛因，因認被告此部分亦涉犯上開施用
    第一級毒品罪嫌，且與上開論罪部分係屬集合犯一罪關係等
    語。
(二)、被告此部分併辦施用行為，係於95年7月1日刪除刑法連續犯
    規定後所犯，此部分與上開論罪部分之施用犯行，應依行為
    數而予以分論數罪併罰（最高法院95年第 8次刑事庭會議決
    議參照）。上開併案意旨認應論以集合犯一罪等語，尚有未
    洽，本院自難併予審理，應退回由檢察官另行處理。
據上論結，應依刑事訴訟法第369條第1項前段、第364條、第299
條第1項前段，毒品危害防制條例第10條第 1項、第18條第1項前
段，刑法第11條、第47條第1項，第51條第5款，判決如主文。
本案經檢察官張其主到庭執行職務。
中　　華　　民　　國　　96　　年　　4 　　月　　3 　　日
                  刑事第一庭    審判長法  官  郭雅美
                                      法  官  莊崑山
                                      法  官  張意聰
以上正本證明與原本無異。
如不服本判決應於收受本判決後10日內向本院提出上訴書狀，其
未敘述上訴理由者，並得於提起上訴後10日內向本院補提理由書
狀（均須按他造當事人之人數附繕本）「切勿逕送上級法院」。
中　　華　　民　　國　　96　　年　　4 　　月　　3 　　日
　　　　　　　　　　　　　　　　　　　書記官  呂素珍
附錄本件判決論罪科刑法條：
毒品危害防制條例第10條第1 項
施用第一級毒品者，處 6 月以上 5 年以下有期徒刑。
